臺北高等行政法院判決
　　　　　　　　　　　　　　　　　　 93年度訴字第01989號
　　　　　　　　　　　　　　　.
原　　　告　甲○○
被　　　告　桃園縣政府稅捐稽徵處
代　表　人　乙○○處長）住同.
訴訟代理人　戊○○
　　　　　　丁○○
上列當事人間因房屋稅及地價稅事件，原告不服桃園縣政府中華
民國93年4月7日府法訴字第0930002062號及93年5月7日府法訴字
第0930109598號訴願決定，提起行政訴訟。本院判決如下：
　　主  文
原告之訴駁回。
訴訟費用由原告負擔。
　　事  實
一、事實概要：
  (一)原告所有坐落桃園縣平鎮市○○路15號房屋，經被告桃園縣
    政府稅捐稽徵處核課民國91年、92年房屋稅分別為新台幣（
    下同）1,800元及1,765元，另坐落同縣中壢市○○○路○段
    312 巷8號8樓房屋，經被告桃園縣政府稅捐稽徵處核課92年
    房屋稅4,971元。原告不服，申經復查結果，經被告分別以
    92年11月19日桃稅法字第0920057907、0000000000號復查決
    定駁回。原告仍不服，提起訴願，經桃園縣政府以93年4月7
    日府法訴字第0930002062號訴願決定駁回原告之訴願，原告
    遂向本院提起行政訴訟。
  (二)原告所有坐落於桃園縣中壢市○○段253地號等7筆土地，經
    被告桃園縣政府稅捐稽徵處核課92年度地價稅為5,372元，
    繳納期限至92年11月30日止。原告不服，申請復查，經被告
    桃園縣政府稅捐稽徵處以93年1月19日以桃稅法字第0920117
    264號復查決定駁回，原告仍不服提起訴願，經桃園縣政府
    以93年5月7日府法訴字第0930109598號訴願決定駁回原告之
    訴願，原告遂向本院提起行政訴訟。
二、兩造聲明：
　(一)原告聲明求為判決：
    訴願決定及原處分均撤銷，訴訟費用由被告負擔。
　(二)被告聲明求為判決：
    原告之訴駁回，訴訟費用由原告負擔。
三、兩造之爭點：
　(一)原告主張之理由：
    1.原告所有坐落於桃園縣觀音鄉○○段404、405、406、411
      地號等建有8間房屋2間農舍，經桃園縣政府於42年間違法
      徵收放領予巫趙等人，原告循序提起行政救濟已勝訴，並
      向桃園縣政府請求返還原有建地、房舍等均置之不理。建
      地404、405、406、411號亦不測量點交返還原告，卻仍須
      繳納地價稅，於法顯有不合。
    2.查藍埔段404地號土地及房屋經行政法院判決所有權歸屬
      原告，經向桃園縣政府請求將土地及房屋農舍測量點交返
      還原告均置之不理，嗣後向法院起訴經勝訴在案，該5筆
      土地內8間房屋2間農舍現已荒廢。該5筆土地及房舍自42
      年經多次請求點交返還予原告均置之不理，竟將土地讓劉
      文華興建2樓房屋居住，並將404、405土地占用，亦對原
      告課稅。原告於90年11月23日及8月7日向桃園縣政府稅捐
      稽徵處與中壢分處請派員赴現場復查，被告置之不理。
    3.平鎮市○○路15號房屋前後兩面路基，因土木工程偷工減
      料，颱風天災時雨水倒灌進房屋，經請求修改兩邊道路及
      排水工程，雖於90年10月5日派員勘查房屋，至今尚未解
      決問題。且坐落於中壢市○○○路○段312巷8號8樓房屋，
      內裝潢受「921」「331」地震毀損，應按國民住宅稅率核
      課房屋稅1,800元，惟被告卻以商業區核課房屋稅4,971元
      ，課徵太高。
    4.綜上所述，請判決如原告訴之聲明云云。
　(二)被告主張之理由：
    1.關於地價稅部分：
      (1)按「地價稅或田賦之納稅義務人如左：1、土地所有權
        人。．．．」「已規定地價之土地，除依第22條規定課
        徵田賦外，應課徵地價稅。」「非都市土地依法編定之
        農業用地或未規定地價者，徵收田賦。」分別為土地稅
        法第3條、第14條及第22條第1項所明定。
      (2)原告所有坐落於中壢市○○段253地號、觀音鄉○○段3
        35、404、405、411地號，平鎮市○○段765地號、平鎮
        市○○段1026地號等7筆土地，經被告依土地稅法第14
        條規定核定92年地價稅5,372元。
      (3)查前開系爭觀音鄉○○段406地號土地之所有權人並非
        原告，次查撥發徵收放領錯誤之損失賠償部分及所有系
        爭藍埔段404、405地號為地政機關違法測量給劉文華興
        建房屋，並非被告權責，且土地被錯誤附帶徵收放領致
        遭受損害乃損害補償問題與地價稅之減免並無關聯，況
        查中壢市○○段253地號、平鎮市○○段765地號、同市
        ○○段1026地號及觀音鄉○○段335、404、405、411地
        號總計7筆土地，依土地登記謄本所載，土地所有權人
        仍為原告，有92年12月18日列印之土地登記謄本附案可
        稽，故被告依民法第758條規定：「不動產物權．．．
        非經登記，不生效力。」及土地稅法第3條第1項第1款
        規定，以原告為系爭中壢市○○段253地號等7筆土地地
        價稅之納稅義務人，遂依土地稅法第14條規定課徵地價
        稅，尚無不合，原告主張，核不足採。至原告不服被告
        核課90年地價稅之處分，業經桃園縣政府92年7月9日府
        法訴字第0920106350號訴願決定駁回在案，原告並已提
        起行政訴訟。
    2.關於房屋稅部分：
      (1)按「房屋遇有焚燬、坍塌、拆除至不堪居住程度者，應
        由納稅義務人申報當地主管稽徵機關查實後，在未重建
        完成期內，停止課稅。」「私有房屋有左列情形之一者
        ，免徵房屋稅：．．．7、受重大災害，毀損面積佔整
        棟面積5成以上，必須修復始能使用之房屋。」「私有
        房屋有左列情形之一者，其房屋稅減半徵收：．．．4
        、受重大災害，毀損面積佔整棟面積3成以上不及5成之
        房屋。」為房屋稅條例第8條、第15條第1項第7款及第2
        項第4款所明定。
      (2)查平鎮市○○路15號系爭房屋經被告於90年10月5日派
        員實地勘查結果，系爭房屋並未倒塌，尚無房屋稅條例
        第8條規定停止課稅之適用，又牆壁雖有損害，惟並未
        發現其主體結構有受損之情事，且其毀損面積亦未達房
        屋稅條例第15條得減免房屋稅規定之標準。次查，系爭
        房屋除3樓因具有無天花板、地板為水泥地、無衛生設
        備及無內牆等4項情形，被告遂依財政部頒「簡化評定
        房屋標準價格及房屋現值作業要點」第13點規定，按其
        所應適用之標準單價按6成核計外，被告業已依「簡化
        評定房屋標準價格及房屋現值作業要點」之規定，依系
        爭房屋之構造（加強磚造）、用途、總層數所適用之「
        房屋標準單價表」、「折舊率標準表」及「房屋位置所
        在段落等級表」為準據，並按桃園縣平鎮地政事務所90
        年10月11日90平地1字第904771號函提供系爭房屋之建
        物登記謄本，其建築完成日期為57年5月10日，1、2 樓
        總面積應為146.14平方公尺，予以核計系爭房屋之房屋
        現值，核定其91年、92年房屋稅分別為1,800元，1,765
        元，並無不合。
      (3)原告主張系爭坐落中壢市○○○路○段312巷8號8樓房屋
        ，係位於北帝國觀天社區內後邊最無價值一般住宅，房
        屋稅太高，且及其內裝潢受「921」「331」地震毀損，
        被告迄今未派員實地勘查乙節。查被告於93年6月3日派
        員至系爭房屋實地勘查，並未發現其主體結構及房屋內
        部有受損情形，此亦經其大樓管理中心確認該棟大樓並
        未因地震而受損，復經被告發現該巷道為8米活巷，尚
        無原告主張有出入不便之情事，此亦有會勘紀錄及照片
        附案可稽。
      (4)原告主張其所有坐落於觀音鄉○○段335、404、405、4
        11地號等4筆建地及房屋8間農舍2間，因桃園縣政府錯
        誤附帶徵收放領巫趙等人，致其遭受重大損失，而該損
        失賠償費用約計18,500,000元，尚未賜復，卻要課徵房
        屋稅，顯有未合，並請儘速撥發損失賠償云云，查原告
        請求儘速撥發徵收放領錯誤之損失賠償部分，並非被告
        權責，且土地被錯誤附帶徵收放領致遭受損害乃損害補
        償問題與房屋稅之減免並無關聯，且有關土地徵收放領
        事件，原告請求國家賠償乙案，業經桃園縣政府於93年
        6月7日以府法賠字第0930136570號函檢送拒絕賠償理由
        書在案；況有關其向被告請求國家賠償18,500,000元乙
        案，亦經被告於93年5月10日以桃稅法字第0930071122
        號函檢送93年法賠字第1號拒絕賠償理由書，原告之主
        張，不足採據。又原告主張因系爭房屋遭建設公司詐騙
        ，損失數百萬元，至今尚未裝潢，且有高樓安全問題之
        虞等語，委不足採。
    3.綜上所述，原告之訴應認為無理由，請判決駁回原告之訴
      等語。
　　理  由
壹、關於房屋稅部分：
一、按「房屋遇有焚燬、坍塌、拆除至不堪居住程度者，應由納
    稅義務人申報當地主管稽徵機關查實後，在未重建完成期內
    ，停止課稅。」「私有房屋有左列情形之一者，其房屋稅減
    半徵收．．．4、受重大災害，毀損面積佔整棟面積3成以上
    不及5成之房屋。」為房屋稅條例第8條、第15條第2項第4款
    所明文規定。
二、本件原告所有坐落桃園縣平鎮市○○路15號之房屋，經被告
    桃園縣政府稅捐稽徵處於90年10月5日派員與中壢分處人員
    會同原告至實地勘查結果，系爭房屋係整排房屋，原告所有
    系爭房屋無人居住，但左右鄰居房屋則都有人居住，經進入
    屋內勘驗，僅牆壁有少許龜裂，主體結構並無受損之情事，
    未達房屋稅條例第15條所定得減免房屋稅之標準，有被告桃
    園縣政府稅捐稽徵處之勘查紀錄附卷可稽，並經現場勘驗之
    被告所屬稅務員丙○○到庭證述在卷。且原告迄未能舉出任
    何證據證明系爭房屋已達免徵房屋稅之標準，被告未准原告
    免徵系爭房屋稅，於法自無不合。
三、次按房屋現值之核計係依財政部訂定之「簡化評定房屋標準
    價格及房屋現值作業要點」第2點規定，以房屋標準單價表
    、折舊率標準表及房屋位置所在段落等級表為準據，且該房
    屋標準單價表即係以房屋之構造，用途及總層數為標準而定
    。本件原告所有系爭房屋除3樓因無天花板、地板為水泥地
    、無衛生設備及無內牆等4項情形，被告桃園縣政府稅捐稽
    徵處依「簡化評定房屋標準價格及房屋現值作業要點」第13
    點規定，按其所應適用之標準單價6成核課房屋稅外。被告
    桃園縣政府稅捐稽徵處按系爭房屋之構造、用途、總層數所
    適用之「房屋標準單價表」、「折舊率標準表」及「房屋位
    置所在段落等級表」為準據，並依地政機關提供該屋之建物
    登記謄本，建築完成日期為57年5月10日，1、2樓總面積應
    為146、14平方公尺，予以核計系爭房屋之房屋現值，而計
    算其91年、92年房屋稅分別為1,800元及1,765元，於法無不
    合。
三、至原告訴稱：坐落於中壢市○○○路○段312巷8號8樓之房屋
    ，位於北帝國觀天社區內後邊最無價值一般住宅，被告桃
    園縣政府稅捐稽徵處按商業區核課房屋稅4,971元，實屬稅
    額太高，應改按國民住宅稅率核課房屋稅1,800元方為合理
    云云。查被告桃園縣政府稅捐稽徵處依稅率計算公式計算房
    屋稅，經核並無違誤，原告所稱房屋稅太高，於法無據。按
    人民有依法納稅之義務，系爭房屋所有權既登記原告所有，
    且原告所主張事項亦不符合房屋稅相關減免規定，自應負納
    稅義務。被告桃園縣政府稅捐稽徵處依上開法令規定，核課
    原告之房屋稅，並無違誤，訴願決定予以維持，亦稱妥適，
    原告訴請撤銷為無理由，應予駁回。
貳、關於地價稅部分：
一、按「地價稅或田賦之納稅義務人如左：1、土地所有權人。
    ．．．」「已規定地價之土地，除依第22條規定課徵田賦者
    外，應課徵地價稅。」分別為土地稅法第3條第1項第1款、
    第14條所明定。次按「不動產物權，依法律行為而取得設定
    、喪失、及變更者，非經登記，不生效力。」「依本法所為
    之登記，有絕對效力」民法第758條及土地法第43條可資參
    照。復按「當事人主張之事實，須負舉證責任，倘其所提出
    之證據，不足為主張事實之證明，自不能認其主張之事實為
    真實。」（現改制為最高行政法院之前行政法院36年判字第
    16號判例參照）。
二、本件原告所有坐落於桃園縣中壢市○○段253地號、觀音鄉
    ○○段335、404、405、411地號、平鎮市○○段765地號、
    平鎮市○○段1026地號等7筆土地，經被告桃園縣政府稅捐
    稽徵處依土地稅法第14條規定核定92年度地價稅為5,372元
    。原告不服主張其所有坐落於觀音鄉○○段335、404、405
    、406、411地號等5筆建地及房屋8間、農舍2間，因桃園縣
    政府錯誤附帶徵收放領給巫趙等人，致其遭受重大損失，而
    該損失賠償費用約計18,500,000元，尚未賜復，卻要課徵地
    價稅，顯有未合云云。經查系爭藍埔段406地號土地之所有
    權人為王馮鳳英並非原告，有土地登記謄本1份附卷可稽，
    該筆土地並非系爭地價稅課徵之標的，先予敘明。次查徵收
    放領錯誤之損失賠償部分及所有系爭藍埔段404地號為地政
    機關違法測量給劉文華興建房屋，並非被告桃園縣政府稅捐
    稽徵處掌理權責範圍，土地被錯誤附帶徵收放領致遭受損害
    乃土地徵收損害補償問題，與地價稅之徵收、減免並無關聯
    ，原告所訴洵屬誤解，況查中壢市○○○路○段312巷8號8樓
    房屋基地坐落為中壢市○○段253地號土地，另平鎮市○○
    街119號3樓房屋基地坐落為平鎮市○○段765地號土地，上
    揭2筆土地與觀音鄉○○段335、404、405、411地號及平鎮
    市○○段1026地號土地總計7筆土地，依土地登記謄本所載
    ，土地所有權人仍為原告，此有92 年12月18日列印之土地
    登記謄本附卷可證。按人民有依法納稅之義務，自不得以曾
    經異議為由，逕自免除納稅義務。是被告桃園縣政府稅捐稽
    徵處依上開法令規定，以原告為系爭土地中壢市○○段253
    地號等7筆土地地價稅之納稅義務人，並依土地稅法第14條
    規定據以核課地價稅，於法有據。另原告異議90年、91年地
    價稅移送強制執行乙節，查原告逾期仍未繳納90、91年地價
    稅，被告桃園縣政府稅捐稽徵處移送法務部行政執行署桃園
    行政執行處依強制執行法規定強制執行，並無不合，該移送
    行為並不直接發生處罰之法律效果，不能視為行政處分，原
    告即不得對之提起行政救濟。從而，原處分並無不法，訴願
    決定予以維持，亦稱妥適。原告徒執前詞，訴請撤銷，為無
    理由，應予駁回。
三、兩造其餘攻擊防禦方法均與本件判決結果不生影響，故不逐
    一論述，併此敘明。
據上論結，本件原告之訴為無理由，爰依行政訴訟法第98條第3
項前段，判決如主文。
中    華    民    國    94    年    5    月     24    日
                           第七庭審判長法  官　鄭小康
                                       法  官　黃秋鴻
                                       法  官　林金本
上為正本係照原本作成。
如不服本判決，應於送達後20日內，向本院提出上訴狀並表明上
訴理由，如於本判決宣示後送達前提起上訴者，應於判決送達後
20日內補提上訴理由書（須按他造人數附繕本）。
中    華    民    國    94    年    5    月     24    日
         　　　　　　　　　　　　　　　書記官　簡信滇
